臺灣臺中地方法院民事判決  
111年度中簡字第3494號
原      告  歐志祥  
被      告  陳佩淑  



上列當事人間請求侵權行為損害賠償（交通）事件，於民國111
年11月29日言詞辯論終結，本院判決如下：
    主      文
被告應給付原告新臺幣玖萬元，及自民國一百一十一年十一月五
日起至清償日止，按週年利率百分之五計算之利息。
原告其餘之訴駁回。
訴訟費用由被告負擔百分之四十五，餘由原告負擔。
本判決原告勝訴部分得假執行。
    事實及理由
壹、程序方面：
    被告經合法通知，未於言詞辯論期日到場，核無民事訴訟法
    第386條所列各款情形，爰依原告之聲請，由其一造辯論而
    為判決。
貳、實體方面：
一、原告主張：被告可預見將自己之存摺、金融卡（含密碼）交
    予他人，可能因而幫助他人從事詐欺取財用以處理詐騙犯罪
    所得，致使被害人及警方一時追查無門，竟仍不違背其本意
    ，基於幫助詐欺取財及掩飾、隱匿犯罪所得去向、所在之洗
    錢之不確定故意，於民國110年7月24日至同年7月28日之間某
    日，在不詳地點，以不詳方式，將其向渣打國際商業銀行申
    設之帳號000-00000000000000號帳戶（下稱渣打銀行帳戶）
    之存摺、金融卡（含密碼），提供予某真實姓名、年籍不詳
    之成年人使用（無證據證明為未成年人），以此方式幫助該
    不詳之人使用前開金融帳戶收受詐欺他人所獲取之財物並加
    以掩飾、隱匿之用。該不詳之人取得帳戶資料後，即基於詐
    欺取財及洗錢之犯意，自110年7月28日20時10分許起，佯為
    HITO本舖人員、銀行行員等，致電原告，向其佯稱因工作人
    員操作錯誤加入為會員需扣款、需依銀行人員指示操作解除
    云云，致原告陷於錯誤，而於110年7月28日21時18分許，以
    其所有之中國信託銀行帳號000-000000000000號帳戶，以網
    路銀行轉帳方式，匯款新臺幣（下同）9萬元至被告上揭渣
    打銀行帳戶，並遭提領一空，致其受有9萬元之財產上損害
    。爰依侵權為法律關係，請求被告賠償財產上損害9萬元及
    精神慰撫金11萬元。並聲明：㈠被告應給付原告20萬元，及
    自起訴狀繕本送達翌日起至清償日止，按週年利率百分之5
    計算之利息；㈡願供擔保，請准宣告假執行。
二、被告未於言詞辯論期日到場，亦未提出書狀為任何聲明或陳
    述。
三、本院之判斷：
  ㈠原告主張因被告上揭幫助詐欺之犯行，致其陷於錯誤，匯款9
    萬元予被告，而受有財產上損害等情，業據提出本院111年
    中金簡字第131號刑事判決為證；而被告因涉犯幫助詐欺取
    財罪，經本院判處有期徒刑2月，併科罰金2萬元等情，亦有
    上開刑事判決在卷可稽（見本院卷21至28頁）；又被告已於
    相當時期受合法之通知，未於言詞辯論期日到場，亦未提出
    任何書狀為何爭執，依民事訴訟法第436條第2項、第280條
    第3項準用第1項之規定，視同自認，堪信原告主張之事實為
    真正。
　㈡按因故意或過失，不法侵害他人之權利者，負損害賠償責任
    。故意以背於善良風俗之方法，加損害於他人者亦同，民法
    第184條第1項定有明文。被告既基於幫助詐欺之故意，對原
    告施用詐欺，致原告陷於錯誤，匯款9萬元予被告，而不法
    侵害原告之財產權，則原告依侵權行為之法律關係請求被告
    負損害賠償責任，自屬有據。
  ㈢另按人格權受侵害時，得請求法院除去其侵害；有受侵害之
    虞時，得請求防止之。前項情形，以法律有特別規定者為限
    ，得請求損害賠償或慰撫金；不法侵害他人之身體、健康、
    名 譽、自由、信用、隱私、貞操，或不法侵害其他人格法
    益而情節重大者，被害人雖非財產上之損害，亦得請求賠償
    相當之金額，民法第18條、第195條第1項分別定有明文。可
    知法律有特別規定者，如人格法益受侵害之情形，方得請求
    精神慰撫金；倘係財產權受侵害，因法律並無特別規定，自
    無法請求精神慰撫金。原告雖主張其因遭被告詐欺，致其精
    神受創，影響日常生活及工作甚鉅，請求精神慰撫金11萬元
    云云。惟查，被告之詐騙行為乃不法侵害原告之財產，並非
    不法侵害原告之身體、健康、名譽、自由、信用、隱私、貞
    操，或其他人格法益而情節重大之情形，核與上開規定得請
    求賠償之非財產上損害即精神慰撫金不合，是原告主張因被
    告之前揭不法侵害行為而受有非財產上損害，請求被告賠償
    精神慰撫金，並無理由。
  ㈣末按給付有確定期限者，債務人自期限屆滿時起，負遲延責
    任；給付無確定期限者，債務人於債權人得請求給付時，經
    其催告而未為給付，自受催告時起，負遲延責任。其經債權
    人起訴而送達訴狀，或依督促程序送達支付命令，或為其他
    相類之行為者，與催告有同一之效力，民法第229條第1、2
    項定有明文。又遲延之債務，以支付金錢為標的者，債權人
    得請求依法定利率計算之遲延利息。但約定利率較高者，仍
    從其約定利率；應付利息之債務，其利率未經約定，亦無法
    律可據者，週年利率為百分之5，民法第233條第1項、第203
    條亦有明定。本件原告對被告之損害賠償債權，核屬無確定
    期限之給付，既經原告對被告提起訴訟，且起訴狀繕本業於
    111年11月4日送達予被告，有本院送達證書附卷可稽（見本
    院卷第49頁)，被告迄未給付，自應負遲延責任。是原告請
    求被告給付自起訴狀繕本送達翌日即同年月5日起至清償日
    止，按週年利率百分之5計算之遲延利息，核無不合。
四、綜上所述，原告依侵權行為之法律關係，請求被告給付9萬
    元，及自111年11月5日起至清償日止，按週年利率百分之5
    計算之利息，為有理由，應予准許；逾此部分之請求，為無
    理由，應予駁回。
五、本件事證已臻明確，兩造其餘攻擊防禦方法及舉證，與本件
    判決結果並無影響，爰不逐一論述。
六、本判決原告勝訴部分，係就民事訴訟法第427條第1項所定適
    用簡易程序訴訟事件所為被告敗訴之判決，依同法第389條
    第1項第3款之規定，依職權宣告假執行。原告就此勝訴部分
    陳明願供擔保請准宣告假執行，僅係促使本院職權發動，毋
    庸為准駁之諭知。
七、訴訟費用負擔之依據：民事訴訟法第79條。
中　　華　　民　　國　　111 　年　　12　　月　　13　　日
                      臺灣臺中地方法院臺中簡易庭
                                  法　官　吳蕙玟
以上正本係照原本作成。
如不服本判決，應於送達後20日內，向本院提出上訴狀並表明上
訴理由，如於本判決宣示後送達前提起上訴者，應於判決送達後
20日內補提上訴理由書（須附繕本）。如委任律師提起上訴者，
應一併繳納上訴審裁判費。
中　　華　　民　　國　　111 　年　　12　　月　　13　　日
                                  書記官　楊思賢